【裁判字號】    98,訴易,45
【裁判日期】    980729
【裁判案由】    侵權行為損害賠償
【裁判全文】
臺灣高等法院民事裁定                  98年度訴易字第45號
原      告  乙○○
訴訟代理人  胡文英律師
被      告  甲○○
訴訟代理人  羅興章律師
上列當事人間侵權行為損害賠償事件，經本院刑事庭於民國98年
5月7日以98年度附民字第52號裁定移送前來，本院裁定如下：
    主      文
原告之訴及假執行之聲請均駁回。
訴訟費用由原告負擔。
    事實及理由
一、原告起訴主張：伊於民國97年8月7日上午9時許，在台北縣
    三峽鎮白雞127號榮民之家側門前公共魚池垂釣時，因被告
    將大量木材及樹枝丟進魚池，伊提出抗議，被告竟手持短刀
    ，以木質手把猛打伊腿部、頭部，並持石頭砸傷伊手臂、頭
    部左側等處，致伊受有臉部多處擦挫傷、雙手前臂挫傷併瘀
    血、左大腿挫傷及左耳挫傷等之傷害（下稱系爭傷害）。嗣
    伊受傷久未痊癒，至台北榮民總醫院經醫師診斷雙眼黃斑部
    水腫，於97年11月4日住院接受雙眼玻璃體內藥物注射手術
    ，同年月5日出院，繼續門診追蹤，目前視力漸漸退化恐有
    失明之虞。而被告亦因犯傷害罪，經原審刑事庭以97年度易
    字第3193號判處拘役20日確定。則伊自得依民法第184條第1
    項前段、第193條第1項、第195條第1項之規定，請求被告賠
    償看護費用新台幣（下同）2000元、因往來報案及就醫之計
    程車車資3900元，以及精神慰撫金20萬元，合計20萬5900元
    。爰求為判決被告應給付伊20萬5900元及自起訴狀繕本送達
    之翌日起至清償日止，按週年利率5%計算之利息，及供擔保
    之假執行宣告。
二、被告則辯稱伊於上開時地僅係為避免所種植之薑遭原告破壞
    ，不得已以手將原告推開，原告不慎倒地，並無持短刀、石
    頭毆打原告。而原告雙眼黃斑部水腫就診與本件事發相距50
    餘日，顯然無關。且原告係因自身疾病而住院支出看護費及
    交通費用，與伊之行為不具因果關係；而原告請求精神慰撫
    金金額亦屬過高等語，資為抗辯。
三、按因犯罪而受損害之人，於刑事訴訟程序得附帶提起民事訴
    訟，對於被告及依民法負損害賠償責任之人，請求回復其損
    害。且提起附帶民事訴訟，應於刑事訴訟起訴後第二審辯論
    終結前為之。但在第一審辯論終結後提起上訴前，不得提起
    。刑事訴訟法第487條、第488條固有明文。惟其刑事訴訟如
    欠缺適法要件，經諭知不受理判決者，除原告聲請移送民事
    庭者外，即應以判決駁回其附帶民事訴訟，此觀同法第503
    條第1項之規定自明。足見附帶民事訴訟起訴時，必有合法
    之刑事訴訟程序存在時，始得為之。而如係就未適法繫屬之
    刑事訴訟所提起之附帶民事訴訟，自非合法，如未經原告聲
    請移送民事庭時，刑事庭即應以判決駁回其附帶民事訴訟（
    刑事訴訟法第502條第1項參照）。且刑事庭移送民事庭之附
    帶民事訴訟，僅移送後之訴訟程序應適用民事訴訟法，至移
    送前之訴訟行為，是否合法，仍應依刑事訴訟法決之（最高
    法院41年台上字第50號判例參照）。而刑事庭關於應依程序
    上判決駁回之附帶民事訴訟，未經原告聲請，而以裁定將附
    帶民事訴訟移送民事庭者，其移送裁定即非合法，民事法院
    仍應以原告之訴提起為不當，從程序上駁回，不得為實體上
    審理（最高法院65年度第9次民庭庭推總會決議參照）。
四、經查：本件被告因於上開時地涉犯傷害罪，經原法院刑事庭
    於97年12月31日判處拘役20日（97年度易字第3193號），而
    被告並未上訴，嗣檢察官依本件原告聲請於98年1月22日向
    原法院提出上訴書聲明上訴，而原告隨即於98年3月3日向本
    院提起本件附帶民事訴訟。惟刑事案件之上訴部分，因檢察
    官就第一審刑事判決係於98年1月10日收受送達，計至其提
    出上訴之日即98年1月22日，已逾刑事訴訟法第349條所定之
    10日上訴期間，經本院刑事庭於98年5月7日以其上訴不合法
    律上之程式而判決駁回（98年度上易字第459號）等情，為
    兩造不爭之事實，並經核閱上開刑事及附帶民事訴訟卷宗無
    訛。則本件被告所犯傷害罪之刑事訴訟，於第一審刑事判決
    送達後屆滿10日上訴期間即98年1月20日即已確定，亦不因
    檢察官嗣後之不合法上訴而阻止其確定。從而，原告於98年
    3月3日提起本件附帶民事訴訟時，上開刑事判決應已確定，
    雖本院刑事庭至98年5月7日始駁回檢察官之不合法上訴，惟
    附帶民事訴訟起訴時，刑事訴訟既非適法繫屬，則依上開說
    明，其附帶民事訴訟自難認為合法。至於刑事訴訟法第511
    條第1項雖謂法院如僅應就附帶民事訴訟為審判者，應以裁
    定將該案件移送該管法院之民事庭，惟應以其附帶民事訴訟
    係經合法上訴為前提，此觀同條項但書之規定即明。本件原
    告既未於刑事訴訟第一審辯論終結前提起附帶民事訴訟，而
    於第一審刑事判決確定後，在不合法上訴中始向本院提起本
    件訴訟請求賠償，其附帶民事訴訟自難認為適法，亦應無刑
    事訴訟法第511條第1項前段之適用。雖本院刑事庭未經原告
    聲請，而逕以裁定移送民事庭，惟依上開說明，其移送前訴
    訟行為之合法性，應依刑事訴訟法決之。則本件原告本於侵
    權行為之法律關係，請求被告賠償損害之訴訟，仍應認為不
    合法，無從准許。而其假執行之聲請，失所附麗，應併予駁
    回。
五、據上論結，本件原告之訴為不合法，依民事訴訟法第95條、
    第78條，裁定如主文。
中    華    民    國    98    年   7    月    29     日
                  民事第14庭
                        審判長法  官  張  蘭
                              法  官  邱瑞祥
                              法  官  黃麟倫
正本係照原本作成。
不得抗告。
中    華    民    國    98    年    7     月    29    日
                              書記官  王敬端


司法院資訊處製作；財團法人民間司法改革基金會備份。
